【裁判字號】    91,訴,2704
【裁判日期】    920506
【裁判案由】    毒品危害防制條例
【裁判全文】
臺灣高雄地方法院刑事判決                        九十一年度訴字第二七四號
    公  訴  人  臺灣高雄地方法院檢察署檢察官
    被      告  甲○○
    被      告  乙○○
    共      同
    指定辯護人  本院公設辯護人丙○○
右列被告因違反毒品危害防制條例案件，經檢察官提起公訴（九十年度偵字第一二三
四九號），本院判決如左：
    主  文
甲○○、乙○○均無罪。
    理  由
一、公訴意旨略以：甲○○、乙○○共同意圖營利，基於概括之犯意，以行動電話0
    000000000及呼叫器0000000000號為連絡工具，自八十七年
    十二月間起至八十八年五月初止，連續在高雄市大華僑戲院、六合路附近、高雄
    縣鳳山市五甲宏誠保養廠等處販賣第一級毒品海洛因多次予張一富金額新臺幣（
    下同）三千元至一萬六千元不等，另於八十八年一月至二、三月間，連續在高雄
    縣、市不特定地點、販賣海洛因予趙英仁多次，每次二千元至五千元不等，甲○
    ○又基於概括，連續於八十八年二月二十八日、八十八年三月十二日、八十八年
    四月十五日、八十八年四月二十日，在高雄市○○路、和平路附近等地販賣海洛
    因予陳祈安，每次二千元八千元不等，經警循線查獲。因認被告甲○○及乙○○
    涉有毒品危害防制條例第四條第一項規定之販賣第一級毒品罪嫌。
二、本件公訴人認被告甲○○、乙○○涉有前開犯行，係以證人趙英仁、張一富、陳
    祈安指訴綦詳，復有電話監聽譯文在卷可稽，被告犯行足堪認定為其所憑之論據
    。
三、按犯罪事實應依證據認定之，無證據不得推定其犯罪事實；檢察官就被告犯罪事
    實，應負舉證責任，並指出證明之方法；又不能證明被告犯罪者，應諭知無罪之
    判決。刑事訴訟法第一百五十四條、第一百六十一條第一項及第三百零一條第一
    項前段分別定有明文。又按而所謂認定犯罪事實之證據，係指足以認定被告確有
    犯罪行為之積極證據而言，該項證據自須適合於被告犯罪事實認定，始得採為斷
    罪資料；苟未能發現相當證據，或證據不足以證明，自不能以推測或擬制之方法
    ，以為裁判基礎。最高法院著有二十九年度上字第三一０五號及四十年度台上字
    第八六號判例可資參照。
四、訊據被告甲○○、乙○○堅決否認其事，均辯稱：並無販毒之行為等語。辯護意
    旨亦稱：證人張一富及陳祈安前後供述不一，趙英仁因修車問題與被告甲○○發
    生口角，證詞有挾怨報復之虞，監聽譯文除載有金額二千元外，並無關於販賣毒
    品之對話，被告二人住處亦未查獲海洛因、帳冊、天秤、夾鏈袋等販賣毒品分裝
    工具，本件缺乏積極證據足資證明被告二人有連續販賣海洛因犯行等語。經查：
  (一)按證人於審判外之陳述，除法律有規定者外，不得作為證據。刑事訴訟法第一百
    五十九條定有明文。是證人於審判外之警詢、偵查中所為陳述，如無法律特別規
    定之情形，不得採為證據，合先敘明。
  (二)證人張一富於警詢時雖證稱：「我施用之毒品海洛因都是向一名綽號叫『川仔』
    的甲○○與綽號叫『慶仔』的乙○○二人以每次三千元至一萬六千元之代價向他
    們二人購買，我購買毒品都是打甲○○的行動電話及呼叫器與他聯絡後，再約定
    地點與我交易毒品海洛因，有時他沒有空時，就叫乙○○拿過來賣給我」等語，
    並指認甲○○及乙○○之口卡照片，惟於本院審理時翻異前開證述，具結後陳稱
    ：「我沒有指認被告二人，警察找我之前，趙英仁有與我聯絡，說有毒品案件被
    新興分局抓去，並表示如有警察來找我的話，要跟警察說是向甲○○買的，乙○
    ○我根本不知道有這個人，是到新興分局後才知道。當日我到警察局後，警察把
    我帶到一個小房間，教我不要緊張，警察說『二齒仔』即趙英仁有打電話給我，
    我就照趙英仁跟我所講的內容陳述，說毒品是向甲○○買的，乙○○是當場問話
    的警員拿給我指認的，實際上我並沒有向甲○○、乙○○買毒品。」等語（詳見
    本院九十二年四月一日訊問筆錄），證人張一富於本院八十九年度訴字第四０四
    號案件審理時亦證稱：「當時是趙英仁打電話給我，說等一下有新興分局警員會
    到我家，他就教我如何回答，我是照他教的話回答，因趙英仁在電話中說他被抓
    了，事實上我沒有向被告（即甲○○、乙○○）購買海洛因，我都是照趙英仁教
    我的話回答的，而且我也沒有施用海洛因，我是施用安非他命，我也不認識被告
    二人」等語（詳見本院八十九年度訴字第四０四號八十九年五月十二日訊問筆錄
    ），依首揭法律規定意旨及本院說明，證人張一富警詢時所為證詞尚難認為真實
    ，亦無法據此認定被告確有公訴人所指犯行。
  (二)證人陳祈安於警詢時雖證稱：「我是找甲○○購買海洛因兩千元，是在六合路與
    林森路口向甲○○購買。」等語，惟其於本院審理時亦翻異前開證述，具結後陳
    稱：「警詢筆錄的內容是警察要我這麼講的，當時我女朋友在警察局，警察叫我
    要配合，如果我不配合的話，他們要將我的女朋友送去關，然後警察拿張一富及
    趙英仁的筆錄給我看，說他們已經指認了，叫我配合回應，當我到警察局時，筆
    錄已經做好了，我去簽名而已。」等語（詳見本院九十二年四月一日訊問筆錄）
    ，證人陳祈安於本院八十九年度訴字第四０四號案件審理時亦證稱：「當時筆錄
    是警員事先做好的，警察到我家，帶我及我女朋友回派出所，警察說我若不簽名
    就要將我及女朋友送戒治。」等語（詳見本院八十九年度訴字第四０四號八十九
    年六月二日訊問筆錄），依首揭法律規定意旨及本院說明，證人陳祈安警詢時所
    為證詞尚難認為真實，亦無法據此認定被告確有公訴人所指犯行。
  (三)又證人趙英仁於警詢時雖證稱：「我施用之毒品海洛因都是向一名叫甲○○與綽
    號『慶仔』的人買的，每次均以二、三、五千的價錢向他們購買」云云，本院為
    查明趙英仁警詢時證詞之真偽，經合法通知證人趙英仁均未到庭，拘提亦無所獲
    ，是證人趙英仁於審判外之警詢時所為陳述，依前開法律規定意旨及本院說明，
    不得作為證據。
  (四)由警卷中關於陳祈安與甲○○通話之監聽譯文觀之，僅有提及二千元等語，並無
    任何與販賣毒品有關之對話，且證人陳祈安於本院八十九年度訴字第四０四號案
    件審理時亦證稱：「電話是我打給甲○○的，當時我說二千是要還給甲○○的錢
    ，是與甲○○出去吃飯喝酒大家要分擔的費用」等語（詳見本院八十九年度訴字
    第四０四號八十九年六月二日訊問筆錄），亦無法遽而認定被告確有公訴人所指
    犯行。
  (五)參以本件未查獲任何第一級毒品海洛因、販毒帳冊、電子秤及夾鏈袋等供販毒所
    用工具，無法僅憑前開證人於警詢時之陳述認定被告確有公訴人所指犯行。
  (六)公訴人亦未提出其他證據證明被告有何販賣第一級毒品犯行，揆諸前揭法律規定
    及判例意旨，即屬不能證明被告犯罪，依法應諭知無罪之判決。
據上論斷，依刑事訴訟法第三百零一條第一項，判決如主文。
本案經檢察官李奇哲、鄧藤墩到庭執行職務。
中      華      民      國    九十二    年      五      月      六      日
                                  臺灣高雄地方法院刑事第四庭
                                      法  官  陳業鑫
右正本證明與原本無異。
如不服本判決，應於判決送達後十日內，向本院提出上訴狀。
                                      書記官  陳素徵
中      華      民      國    九十二    年      五      月      九      日


司法院資訊處製作；財團法人民間司法改革基金會備份。
